臺灣高等法院刑事裁定　　　　　　　 94年度毒抗字第136號
抗　告　人
即　被　告　甲○○
上列抗告人因違反毒品危害防制條例案件，不服台灣台北地方法
院94年度毒聲字第 191號，中華民國94年4月8日裁定（聲請案號
：台灣台北地方法院檢察署94年度聲觀字第 138號），提起抗告
，本院裁定如下：
    主  文
抗告駁回。
    理  由
一、按判決確定之同一案件，依一事不再理之原則，不得更為實
    體上之判決，係以該案件已有實體上之確定裁判者為限，如
    僅從程序上所為之裁判，既與案件之內容無關，即不受前項
    原則之拘束（最高法院二十二年上字第二五一四號判例意旨
    參照）。
二、本件被告即抗告人甲○○前因施用毒品案件，送觀察、勒戒
    後，認無繼續施用毒品傾向，經台灣台北地方法院檢察署檢
    察官為不起訴處分確定。惟抗告人復基於概括之犯意，自民
    國九十二年八月中旬起，迄九十二年九月二日止，連續在台
    北市○○○路○段一三五巷二九弄八號住處施用第二級毒品
    安非他命，為警在上址查獲之事實，業據抗告人坦承不諱，
    有明生生物科股份有限公司濫用藥物檢體檢驗報告一紙附卷
    可稽及安非他命一包、吸食器一個扣案可資佐證，其施用第
    二級毒品安非他命之犯行，堪予認定。原審法院因而裁定將
    被告送觀察、勒戒。
三、抗告意旨略以：被告因犯毒品危害防制條例經聲請送觀察、
    勒戒案件，已經原審法院九十三年度毒聲字第七十六號裁定
    聲請駁回，經本院九十三年度毒抗字第一六九號裁定駁回；
    原審法院九十三年度易字第九五五號判決公訴不受理，經本
    院九十三年度上易字第一五○一號判決駁回確定在案。依法
    應為將原裁定撤銷，為免訴之判決云云。
四、經查：原審法院九十三年度毒聲字九十六號裁定及本院九十
    三年度毒抗字第一六九號裁定意旨，係以被告屬於五年內再
    犯施用毒品罪，依修正後之毒品危害防制條例第二十三條第
    二項之規定，直接由檢察官依法追訴，不再施以觀察、勒戒
    ，檢察官依修正後之毒品危害防制條例第二十三條第二項之
    規定，聲請將抗告人送觀察、勒戒，有違法律程序，從程序
    上駁回檢察官之聲請。而原審九十三年度易字第九五五號判
    決及本院九十三年度上易字第一五○一號判決意旨，則係比
    較新舊法後，認檢察官應聲請先對抗告人送勒戒處所施以觀
    察、勒戒後，有繼續施用毒品之傾向者，始能依法訴追，檢
    察官起訴之程序顯有違規定，原審為公訴不受理之判決，並
    無不合，而駁回檢察官之上訴。是依上揭說明，被告因施用
    第二級毒品安非他命之同一事實，為原審法院及本院以程序
    上之裁判駁回檢察官聲請及公訴不受理，並非實體上之確定
    裁判，均無一事不再理之情形。被告認案經裁判，不得再行
    處理，顯有誤會。
五、按毒品危害防制條例於九十二年七月九日修正公布，自九十
    三年一月九日起施行。依修正後毒品危害防制條例第二十條
    第二項、第三項及第二十三條第二項之規定，有關施用毒品
    之處遇程序，區分為初犯、執行完畢釋放五年後再犯及執行
    完畢釋放後五年內再犯三種。其中再犯之情形，執行完畢釋
    放五年後再犯同條例第十條之罪者，適用同條例第二十條第
    一項、第二項規定，由法院裁定令入勒戒處所觀察、勒戒或
    令入戒治處所強制戒治；至執行完畢釋放後五年內再犯同條
    例第十條之罪者，一律由檢察官依法追訴，不再視觀察、勒
    戒後有無繼續施用毒品傾向，而異其處理程序。而修正前毒
    品危害防制條例第二十條第三項：「依前項規定（按指一犯
    之觀察勒戒或強制戒治）為不起訴之處分後，五年內再犯第
    十條之罪者，經觀察、勒戒後，認有繼續施用毒品之傾向或
    三犯以上者，不適用前項之規定。但應由檢察官聲請法院裁
    定先令入戒治處所施以強制戒治。」即應由檢察官聲請法院
    裁定觀察、勒戒後，認有繼續施用毒品之傾向或三犯以上者
    ，始應由檢察官依法追訴之規定，對於檢察官之提起公訴設
    有法定之訴追條件。新舊法比較結果，適用舊法，可能因觀
    察勒戒結果認無施用傾向，而再受不起訴處分，而有免受追
    訴之利益，參照修正後毒品危害防制條例第三十五條第二項
    規定：依修正前之規定有利於行為人者，適用最有利於行為
    人之法律。應以適用修正前之規定較有利於行為人，亦即行
    為人須經檢察官聲請觀察勒戒後，認有繼續施用毒品傾向，
    始得再行起訴。本件公訴人所指被告施用第二級毒品之行為
    ，係於修正毒品危害防制條例施行前即已繫屬於臺灣臺北地
    方法院檢察署，參諸前揭說明，自應適用修正前毒品危害防
    制條例之規定，於被告經裁定送觀察勒戒後，認有繼續施用
    毒品之傾向者，始能依法訴追。本件被告既未經裁定送觀察
    勒戒並認有繼續施用毒品之傾向，其起訴之程序違背規定，
    應諭知不受理之判決（此為本院最新之見解，參見本院九十
    三年九月份刑事庭庭長法律問題研討會第十五號法律問題決
    議）。本件被告之情形，自應先送觀察、勒戒，原審法院認
    被告施用第二級毒品安非他命之犯行，准依檢察官之聲請，
    將被告送勒戒處所觀察、勒戒，於法並無不合，抗告意旨所
    指，為無理由，自應予駁回。
六、據上論斷，應依刑事訴訟法第四百十二條，裁定如主文。
中    華    民    國    94    年     5     月   17    日
                  臺灣高等法院刑事第二十三庭
                              審判長法  官  尤豐彥
                                    法  官  鄧振球
                                    法  官  趙功恆
以上正本證明與原本無異。
不得再抗告。
                                    書記官  孫佩琳
中　　華　　民　　國　　94　　年　　5 　　月　　17　　日
